臺灣高等法院民事判決　九十一年度重訴字第二五號
　　　原　　　告　　鍾秀嬌
　　　法定代理人　　鍾秀清
　　　被　　　告　　黃建彰
右當事人間因侵權行為損害賠償事件，本院判決如左︰
    主    文
被告應給付原告新臺幣柒佰拾玖萬壹仟貳佰肆拾元及自民國九十一年一月十八日起至
清償日止按年息百分之五計算之利息。
原告其餘之訴駁回。
訴訟費用由被告負擔三分之二，餘由原告負擔。
本判決第一項於原告以新臺幣貳佰參拾玖萬柒仟元為被告供擔保後，得假執行。
原告其餘假執行之聲請駁回。
    事    實
甲、原告方面：
壹、聲明：
一、被告應給付原告新臺幣（下同）一千六百四十三萬四千九百七十六元，及自附帶
    民事訴狀繕本送達被告翌日起至清償日止按年息百分之五計算之利息。
二、原告願供擔保聲請宣告假執行。
貳、陳述：
一、被告於民國八十九年八月二十九日二十一時三十分許，駕駛車號ＧＷ－八九八七
    號汽車，沿台北縣板橋市○○路○段五Ｏ五巷由西往東方向行駛，途經同段五Ｏ
    五巷與四一六巷巷口處，準備左轉沿同市○○路○段往光復橋方向行駛，本應注
    意車前狀況，隨時採取必要之安全措施，以防止危險發生，而依當時情形又無不
    能注意之情事，竟疏於注意及此而貿然左轉，適原告徒步穿越上揭路口，被告所
    駕汽車之左前處擦撞原告，致原告頭部撞擊安全島而倒地，受有挫傷性腦外傷併
    顱內出血，經送醫急救治療後，呈植物人昏迷之重傷害狀態。
二、本件原告因被告之不法侵害致受有重大難治之傷害，已如前述。爰依刑事訴訟法
    第四百八十七條第一項提起附帶民事訴訟，並依民法第一百八十四條第一項前段
    、第一百九十三條第一項及第一百九十五條第一項規定，請求被告賠償原告所受
    之損害：
    (一)醫療費部分計五萬六千三百七十三元。
    (二)看護費部分計一千二百十五萬五千九百三十一元：
      因原告受傷後，即呈植物人狀態，生活無法自理，需他人二十四小時照顧，則
      該看護費自屬增加生活上之需要。
      1.已支出部分：原告自八十九年十一月十八日至八十九年十二月十四日止，業
        已支出看護費用計二萬七千五百元。
      2.待支出部分：原告自八十九年十二月十五日起，至終生由親人照顧所需之特
        別看護費用扣除中間利息後為一千二百十二萬八千四百三十一元。
    (三)喪失勞動能力損失部分，計二十二萬二千六百七十二元。
      原告受傷之前在龍昌大樓機電管理顧問股份有限公司任職，八十八年十二月至
      八十九年八月所得為十六萬七千元，相當每月薪資一萬八千五百五十六元。原
      告於本件車禍發生時為五十九歲，依勞動基準法第五十四條第一項有關僱主得
      強制勞工退休之年齡為六十歲之規定為基準，計算原告喪失勞動能力損失之年
      數應為一年，而依原告所受腦部傷害甚為嚴重，肢體及語言能力均毀敗成重傷
      ，終身不能從事任何工作，經常需醫療護理及專人周密監護，依勞工保險條例
      第五十三條所附之「勞工保險殘廢給付標準表」，屬第一級殘廢，其喪失勞動
      能力程度為百分之百，原告勞動能力之損失計二十二萬二千六百七十二元。
    (四)精神損害賠償部分四百萬元：
      原告因被告駕駛不慎而遭撞擊成永久性之傷害，致癱瘓臥床，生命維持均需仰
      賴機器始能延續，造成自身及家人在經濟及精神上無盡之負擔與苦痛，爰就此
      部分請求四百萬元之慰撫金。
三、原告除前述各項支出外，後續仍有不定期不定額之費用尚待支出，原告聲明保留
    追加請求之權利。
四、原告國小肄業，任清潔工，月入一萬八千元，沒有存款及不動產。
、證據：提出診斷證明書、看護費用收據、各類所得扣繳暨免扣繳憑單、台灣地區
    證，並聲請向東泰產物保險股份有限公司函查該公司保戶車主黃忠雄，車號ＧＷ
    －八九八七號，任意險保單一五九八八ＹＯＯ一四七六號，強制險保單一五Ｏ一
    Ｏ八ＢＯ九Ｏ八九五號，有關投保汽車第三人強制險，任意險及理賠金額之一切
    資料。
乙、被告方面：
壹、聲明：原告之訴駁回。
貳、陳述：
一、被告對原告請求賠償金額不同意：
    (一)原告請求醫療費用五萬六千三百七十三元部分，被告不爭執。
    (二)原告請求看護費用部分一千二百十五萬五千九百三十一元，固據其提出八十九
      年十一月十八日至八十九年十二月十四日新竹市病患服務協會之收據，惟查其
      所提出之收據僅為原告住院期間之看護費用，原告出院後是否有續請看護之支
      出，不無疑問。再查，原告於九十一年一月十七日提起本件訴訟，如認原告有
      繼續支出看護費用，理應提出八十九年十二月十五日至準備程序終結前之支出
      證明以實其說。此外，原告以住院期間看護費用支出為爾後應繼續支出看護費
      用之標準，是否允當，不無可議。
    (三)原告請求勞動損失二十二萬二千六百七十二元部分，被告亦不爭執。
    (四)原告請求精神賠償部分四百萬元，實屬偏高，被告認賠償五十萬元為適當。
二、本件被害人與有過失，依民法第二百十七條第一項規定，應減輕被告賠償金額。
    查本件車禍之肇因係原告未行走行人穿越道，而在設有劃分島不得穿越道路之路
    段，由西向東跨越板橋市○○路○段上設置之劃分島，進入對向車道內，始遭被
    告撞及。因依肇事情節分析，被告縱有過失責任，亦屬輕微，被告就本件車禍責
    任過失比例，應負十分之一之責任。惟為釐清責任歸屬，爰聲請就兩造過失比率
    分擔為鑑定。
三、本件原告已受領一百五十四萬五千八百十六元部分兩造無爭議，依強制汽車責任
    保險法第三十條規定，自應予以扣除。
四、綜上所述，原告起訴請求一千六百四十三萬四千九百七十六元，如依過失比率九
    ：一分擔，被告應只負一百六十五萬元之賠償責任，如扣除已給付一百五十四萬
    五千八百十六元，被告應再給付約十萬元。
五、被告高職畢業，在板橋私人鐵工廠任鐵工，月入約五萬元，沒有存款及不動產。
丙、本院依職權調閱被告過失傷害刑事案卷（含台灣板橋地方法院檢察署九十年度偵
    字第四九五八號、台灣板橋地方法院九十年度交易字第二○八號、本院九十年度
    交上易字第四六三號）。
    理      由
一、原告起訴主張：被告於民國八十九年八月二十九日二十一時三十分許駕駛車號Ｇ
    Ｗ－八九八七號汽車，沿台北縣板橋市○○路○段五Ｏ五巷由西往東方向行駛，
    途經同路二段五Ｏ五巷與四一六巷巷口處，準備左轉沿同市○○路○段往光復橋
    方向行駛，本應注意車前狀況，隨時採取必要之安全措施，以防止危險發生，而
    依當時情形又無不能注意之情事，竟疏於注意及此而貿然左轉，適伊徒步穿越上
    揭路口，被告所駕汽車之左前車頭擦撞伊，致伊頭部撞擊安全島而倒地，受有挫
    傷性腦外傷併顱內出血，經送醫急救治療後，呈植物人昏迷之重傷害狀態。爰依
　　侵權行為之法律關係請求被告賠償伊所受損害新臺幣（下同）一千六百四十三萬
　　四千九百七十六元，並加計法定遲延利息等語。
    被告則以：伊對原告請求醫療費用五萬六千三百七十三元暨勞動損失二十二萬二
    千六百七十二元部分不爭執，惟原告請求看護費用一千二百十五萬五千九百三十
    一元及精神賠償四百萬元部分，均屬偏高；又原告與有過失，依民法第二百十七
    條第一項規定，應減輕伊之賠償金額，伊就本件車禍僅負十分之一過失責任；另
    原告已受領一百五十四萬五千八百十六元部分，依強制汽車責任保險法第三十條
    規定應予扣除等語，資為抗辯。
二、原告主張：被告於八十九年八月二十九日二十一時三十分許駕駛車號ＧＷ－八九
    八七號汽車，沿台北縣板橋市○○路○段五Ｏ五巷由西往東方向行駛，途經同路
    二段五Ｏ五巷與四一六巷巷口處，準備左轉沿同市○○路○段往光復橋方向行駛
    ，本應注意車前狀況，隨時採取必要之安全措施，以防止危險發生，而依當時情
    形又無不能注意之情事，竟疏於注意及此而貿然左轉，適伊徒步穿越上揭路口，
    被告所駕汽車之左前車頭擦撞伊，致伊頭部撞擊安全島而倒地，受有挫傷性腦外
    傷併顱內出血，經送醫急救治療後，呈植物人昏迷之重傷害狀態等情，業據提出
    恩主公醫院出具之診斷證明書一件為證（見本院附民卷八頁），且為被告所不爭
    ，並經本院調閱被告過失傷害刑事案卷（含台灣板橋地方法院檢察署九十年度偵
    字第四九五八號、台灣板橋地方法院九十年度交易字第二○八號、本院九十年度
    交上易字第四六三號）查明屬實，且本件車禍經送請台灣省台北縣區車輛行車事
    故鑑定委員會鑑定及台灣省車輛行車事故覆議鑑定委員會覆議結果，亦均認定被
    告有未注意車前狀況因而肇事之過失，有上開鑑定意見書及覆議意見書各一件附
    於刑事一審卷三十七頁至三十八頁、五十八頁可稽。刑事部分被告因而被依過失
    傷害罪判處有期徒刑六月確定等情，亦有本院九十年度交上易字第四六三號刑事
    判決正本一件附卷可稽，應堪信原告之主張為真實。至被告辯稱：原告當時未依
    規定走行人穿越道，而在設有劃分島不得穿越道路之路段跨越分道島進入對向車
    道內，亦與有過失云云，惟查原告固有上開共同過失，然此仍不能解免被告之過
    失責任，併此說明。
三、按因故意或過失，不法侵害他人之權利者，負損害賠償責任。又不法侵害他人之
    身體或健康者，對於被害人因此喪失或減少勞動能力，或增加生活上之需要時，
    應負損害賠償責任。又不法侵害他人之身體、健康者，被害人雖非財產上之損害
    ，亦得請求賠償相當之金額，民法第一百八十四條第一項前段、第一百九十三條
    第一項及第一百九十五條第一項分別定有明文。本件被告不法侵害原告之身體，
    既經認定，則原告主張依上開規定請求被告賠償原告因而所受之損害，即屬有據
    。茲就原告請求被告賠償之各項金額，應否准許，分述如左：
  (一)醫療費五萬六千三百七十三元部分：原告主張伊受傷後就醫之費用計五萬六千三
    百七十三元，業據提出醫療費用單據三十九張為證（見本院附民卷九頁至二九頁
    ），查其中診斷證書費四筆八千元、二百元、六百元及一千元，共九千八百元部
    分，核非治療上之支付，不應准許。其餘醫療費四萬六千五百七十三元，依原告
    所受傷害及收據載明治療費別，自屬治療上之必要費用，且為被告所不爭，應予
    准許。惟依保險法第一百三十五條準用第一百零三條規定，傷害保險之保險人固
    不得代位行使被保險人對於加害人之損害賠償請求權，惟全民健康保險法為保險
    法之特別法，全民健康保險法第八十二條應優先於保險法第一百三十五條、第一
    百零三條之規定而適用。從而全民健康保險之被保險人因汽車交通事故，經全民
    健康保險提供醫療給付者，全民健康保險之保險人自得向強制汽車責任保險之保
    險人代位請求該項給付。而依強制汽車責任保險法第三十條規定，於該範圍內，
    加害人或強制汽車責任保險之被保險人之損害賠償責任即因而解免，全民健康被
    保險人對於加害人之損害賠償請求權亦因而喪失（最高法院八十八年度台上字第
    三五三號判決參照）。查原告請求之前開醫療費用部分，其中健保給付部分之金
    額共一萬五千一百九十六元，自負額部分計為三萬一千三百七十七元，而被告黃
    建彰之前開汽車依法保有第三人強制責任險，此為兩造所不爭。則原告因本件車
    禍受傷就診支出之醫療費用，依上開說明，其請求之醫藥費中健保給付一萬五千
    一百九十六元部分，既已法定移轉予全民健康保險之保險人，原告即不得再向被
    告請求賠償，應予駁回，被告執為抗辯自屬有據。其餘自負額部分三萬一千三百
    七十七元部分則應予准許。
  (二)看護費部分計一千二百十五萬五千九百三十一元：原告主張伊受傷後，即呈植物
    人狀態，生活無法自理，需他人二十四小時照顧，則該看護費自屬增加生活上之
    需要等情，有前開財團法人恩主公醫院出具之診斷證明書載明上旨在卷可稽，自
    屬有據。查原告主張已支出之看護費部分：自八十九年十一月十八日至八十九年
    十二月十四日止，業已支出看護費用計二萬七千五百元，此有新竹市病患服務協
    會看護出具之收具一紙附卷可憑（見本院附民卷三十頁），且為被告所不爭，應
    予准許。至原告主張待支出部分：自八十九年十二月十五日起，至終生由親人看
    護並以上開新竹市病患服務協會特別看護費為標準所需之特別看護費用，計算一
    年所需之看護費用為八十萬三千元，再依內政部所頒民國八十七年台灣地區簡易
    生命表所示原告為三十年八月十一日生，尚有平均餘命二十二年，再乘以二十二
    年之霍夫曼係數十五點一○三九即扣除中間利息後，終生之特別看護費用為一千
    二百十二萬八千四百三十一元，被告固辯稱：原告出院後是否有續請看護之支出
    不無疑問，且應提出至準備程序終結前之支出以實其說，又原告以住院期間看護
    費用之支出為爾後應繼續支出看護費用之標準不無可議云云，惟查親屬照顧被害
    人之起居，固係出於親情，但親屬看護所付出之勞力，並非不能評價為金錢，只
    因兩者身分關係密切而免除支付義務，此種親屬基於身分關係之恩惠，自不能加
    惠於加害人，故應衡量及比照僱用職業護士看護情形，認被害人受有相當看護費
    之損害，得向加害人求償。又被害人成植物人，長期需要有人隨身看護，支付看
    護費用，為求訴訟經濟，自得按平均餘命扣除中間利息，請求加害人一次賠償看
    護費用（台灣高等法院暨所屬法院八十五年法律座談會民事類第一號、第二號提
    案、最高法院二十二年上字第三五三號判例參照）。準此，足見原告此部分之請
    求，即屬正當，應予准許，被告所辯則非可取。
  (三)喪失勞動能力損失二十二萬二千六百七十二元部分：原告主張伊受傷之前原在龍
    昌大樓機電管理顧問股份有限公司任職，八十八年十二月至八十九年八月所得為
    十六萬七千元，相當每月薪資一萬八千五百五十六元。伊於本件車禍發生時為五
    十九歲，依勞動基準法第五十四條第一項有關僱主得強制勞工退休之年齡為六十
    歲之規定為基準，計算伊喪失勞動能力損失之年數應為一年，而依伊所受腦部傷
    害甚為嚴重，肢體及語言能力均毀敗成重傷，終身不能從事任何工作，經常需醫
    療護理及專人周密監護，依勞工保險條例第五十三條所附之「勞工保險殘廢給付
    標準表」，屬第一級殘廢，其喪失勞動能力程度為百分之百，原告勞動能力之損
    失計二十二萬二千六百七十二元等情，業據提出上開公司出具之薪資扣繳憑單一
    件為證（見本院附民卷三一頁），且為被告所不爭，應予准許。
  (四)精神慰籍金四百萬元部分：原告主張因被告駕駛不慎而將伊撞擊成永久性之傷害
    ，致癱瘓臥床，生命維持均需仰賴機器始能延續，造成自身及家人在經濟及精神
    上無盡之負擔與苦痛，爰就此部分請求四百萬元之慰撫金，本院爰審酌原告為國
    小肄業，任清潔工，月入一萬八千元，沒有存款及不動產；被告係高職畢業，在
    板橋私人鐵工廠任鐵工，月入約五萬元，沒有存款及不動產等一切情狀，認原告
    請求四百萬元，尚嫌過高，應予核減為二百萬元，方屬公允，其逾此數額之請求
    ，為無理由，應予駁回。
  綜上所述，原告基於侵權行為之法律關係，請求被告賠償原告一千四百三十八萬二
  千四百八十元部分，洵屬正當，應予准許。逾此部分所為之請求，為無理由，應予
  駁回。惟按損害之發生或擴大，被害人與有過失者，法院得減輕賠償金額或免除之
  ，民法第二百十七條第一項定有明文。查原告於本件車禍發生當時未依規定走行人
  穿越道，而在設有劃分島不得穿越道路之路段跨越分道島進入對向車道內，亦與有
  過失，已如上述。依上開規定，自應依法減輕被告之賠償責任二分之一，以示公平
  ，被告辯稱應減輕其賠償責任十分之九云云，要非可取。經減輕後，被告應賠償原
  告之金額為七百十九萬一千二百四十元。從而，原告請求被告賠償七百十九萬一千
  二百四十元及自起訴狀繕本送達翌日即九十一年一月十八日起至清償日止按年息百
  分之五計算之遲延利息部分，核屬正當，應予准許。其逾此部分之請求，為無理由
  ，應予駁回。原告敗訴部分，其假執行之聲請已失所依據，應併予駁回。
  至被告辯稱原告已受領伊汽強制責任險理賠一百五十四萬五千八百十六元部分，應
  予扣抵本件賠償金額云云，按保險給付請求權之發生，係以定有支付保險費之保險
  契約為基礎，與因侵權行為所生之損害賠償請求權，並非出於同一原因，後者之損
  害賠償請求權殊不因受領前者之保險給付而喪失，兩者除有保險法第五十三條關於
  代位行使之關係外，並不生損益相抵問題（最高法院六十八年台上字第四二號判例
  參照）。準此，足見被告此部分所辯要非可取。
四、假執行之宣告：原告勝訴部分陳明願供擔保，聲請宣告假執行，經核合於法律規
    定，爰酌定相當之擔保金額准許之。
五、兩造其餘之攻擊防禦方法暨聲明所用之證據，核與本件判決之結果均不生影響，
    已無再予論述之必要，併此敘明。
據上論結：本件原告之訴為一部有理由，一部無理由，依民事訴訟法第七十九條但書
、第四百六十三條、第三百九十條第二項判決如主文。
中　　　華　　　民　　　國　　九十一　　年　　　七　　　月　　  十  　　日
　　　　　　　　　　　　　　　　　民事第四庭
                                　　　審判長法　官　李　瓊　蔭
　　　　　　　　　　　　　　　　　　　　　　法　官　張　　　蘭
                                            法　官　楊　豐　卿
右正本係照原本作成。
如不服本判決，應於收受送達後二十日內向本院提出上訴書狀，其未表明上訴理由者
，應於提出上訴後二十日內向本院補提理由書狀（均須按他造當事人之人數附繕本）
上訴時應提出委任律師或具有律師資格之人之委任狀；委任有律師資格者，另應附具
律師及格證書及釋明委任人與受任人有民事訴訟法第四百六十六條之一第一項但書或
第二項（詳附註）所定關係之釋明文書影本。
中　　　華　　　民　　　國　　九十一　　年　　　七　　　月　　十一　　　日
　　　　　　　　　　　　　　　　　　　　　　書記官　殷　丹　妮
附註：
民事訴訟法第四百六十六條之一（第一項、第二項）：
對於第二審判決上訴，上訴人應委任律師為訴訟代理人。但上訴人或其法定代理人具
有律師資格者，不在此限。
上訴人之配偶、三親等內之血親、二親等內之姻親，或上訴人為法人、中央或地方機
關時，其所屬專任人員具有律師資格並經法院認為適當者，亦得為第三審訴訟代理人
。
